臺灣高等法院臺南分院刑事裁定
110年度毒抗字第286號
抗  告  人
即  被  告  甲○○
上列抗告人因違反毒品危害防制條例案件，不服臺灣臺南地方法
院中華民國110年3月29日觀察勒戒裁定（110年度毒聲字第248號
），提起抗告，本院裁定如下：
    主  文
抗告駁回。 
    理  由
一、原裁定意旨略以：本件抗告人即被告甲○○（下稱抗告人）之
    「109年5月27日施用第二級毒品犯行」及「109年5月28日施
    用第一級毒品犯行」，經警採集其尿液，送驗結果確呈可待
    因、嗎啡及甲基安非他命、安非他命陽性反應等情，有聲請
    書所載之證據在卷足憑，故聲請意旨所載被告施用第一級及
    第二級毒品之犯行，洵堪認定。又本件被告前因施用毒品案
    件，經本院以99年度毒聲字第550號裁定送觀察、勒戒後，
    認無繼續施用毒品之傾向，於民國100年2月10日釋放出所而
    執行完畢，並由臺灣臺南地方檢察署檢察官以99年度毒偵字
    第1743號為不起訴處分確定，此後，雖有施用毒品犯行經法
    院判處刑罰，但並無任何經觀察、勒戒或強制戒治或經附命
    完成戒癮治療之緩起訴處分之紀錄等情，有其臺灣高等法院
    被告前案紀錄表1份附卷可按，故被告本件施用第一級及第
    二級毒品之犯行，顯係於前次觀察、勒戒處分執行完畢釋放
    後，3年後再犯毒品危害防制條例第10條第2項（漏載第1項
    ）之罪，是認聲請人之聲請於法有據，自應予准許。而依毒
    品危害防制條例第20條第1項、第3項，觀察勒戒處分執行條
    例第3條第1項規定，裁定令被告進入勒戒處所施以觀察、勒
    戒，期間不得逾2月等語。
二、抗告意旨略以：因太太在監服刑，母親在安養中心，父親已
    逝，家中無大人，小孩子日常生活起居需麻煩親友代為照顧
    ，為此請求能准予延後執行勒戒云云。
三、按毒品危害防制條例業於109年1月15日修正公布，自109年7
    月15日施行生效，其中第20條、第23條將施用毒品之刑事處
    遇程序「5年後再犯」、「5年內再犯」之追訴要件，均修正
    為「3年後再犯」、「3年內再犯」。現行毒品危害防制條例
    既認施用毒品者具有「病患性犯人」特質，強調「治療勝於
    處罰」、「醫療先於司法」，對於該條例第20條第3項及第2
    3條第2項所謂「3年後（內）再犯」，自應跳脫以往窠臼，
    以「3年」為期，建立「定期治療」之模式。準此，第20條
    第3項規定中所謂「3年後再犯」，只要本次再犯（不論修正
    施行前、後）距最近1次觀察、勒戒或強制戒治執行完畢釋
    放，已逾3年者，即該當之，不因其間有無犯第10條之罪經
    起訴、判刑或執行而受影響（最高法院109年度台上大字第3
    826號裁定意旨參照）。
四、經查：
（一）抗告人於109年5月27日施用第二級毒品及於109年5月28日
      施用第一級毒品等犯行，經警採集其尿液，送驗結果確呈
      可待因、嗎啡及甲基安非他命、安非他命陽性反應等情，
      有臺南市政府衛生局檢驗報告、尿液編號與姓名對照表各
      1份據在卷足憑，足認抗告人確有於上開時、地施用第一
      、二級毒品之犯行。
（二）又抗告人前因施用毒品案件，經臺灣臺南地方法院以99年
      度毒聲字第550號裁定送觀察、勒戒後，認無繼續施用毒
      品之傾向，於100年2月10日釋放出所而執行完畢，並由臺
      灣臺南地方檢察署檢察官以99年度毒偵字第1743號為不起
      訴處分確定，此後，雖有施用毒品犯行經法院判處刑罰，
      但並無任何經觀察、勒戒或強制戒治或經附命完成戒癮治
      療之緩起訴處分之紀錄等情，亦觀之前揭臺灣高等法院被
      告前案紀錄表所載即明。本件抗告人施用第一、二級毒品
      之犯行，距其最近一次因施用毒品經觀察、勒戒執行完畢
      日（即100年2月10日）既已逾3年，則依前揭規定，即應
      再令觀察、勒戒，且不因其間是否另犯施用毒品案件經起
      訴、判刑或執行而有不同，故而本件檢察官斟酌個案具體
      情節，依毒品危害防制條例第20條第1項、第3項之規定，
      向法院聲請觀察、勒戒，即難謂有裁量逾越、濫用或違反
      比例原則之情。
（三）從而，原審以抗告人施用第一、二級毒品之犯行，事證明
      確，依據現行法律規定，認檢察官之聲請為正當，裁定令
      抗告人入勒戒處所施以觀察、勒戒，經核並無違誤。抗告
      意旨所稱其太太在監服刑，母親在安養中心，父親已逝，
      家中無大人，小孩子日常生活起居需麻煩親友代為照顧云
      云，並不影響前開應否准許觀察、勒戒之審查判斷；至其
      請求能准予延後執行勒戒云云，則應向臺灣臺南地方檢察
      署檢察官提出聲請，因非本院之職權，並非本院所得准駁
      ，附此敘明。是本件抗告為無理由，應予駁回。
據上論斷，應依刑事訴訟法第412條，裁定如主文。
中　　華　　民　　國　　110 　年　　4 　　月　　30　　日
                  刑事第四庭    審判長法  官  郭玫利
                                      法  官  蔡廷宜
                                      法  官  曾子珍
以上正本證明與原本無異。
不得再抗告。
　　　　　　　　　　　　　　　　　　　書記官  李淑惠　　
中　　華　　民　　國　　110 　年　　4 　　月　　30　　日